臺灣臺中地方法院刑事判決
111年度金訴字第452號
公  訴  人  臺灣臺中地方檢察署檢察官
被      告  洪國鈞




上列被告因詐欺等案件，經檢察官提起公訴（110年度少連偵字
第511號），本院判決如下：
    主    文
乙○○成年人與少年犯三人以上共同詐欺取財罪，處有期徒刑壹年
拾月。未扣案犯罪所得新臺幣壹萬元沒收，於全部或一部不能沒
收或不宜執行沒收時，追徵其價額。
    犯罪事實
一、乙○○係成年人，其基於參與犯罪組織之犯意，於民國110年7
    月間，加入由真實姓名年籍均不詳、通訊軟體暱稱各為「金
    元寶」、「項霸」、「Lynn」等成年人及少年石○彰（
　　94年3月生，真實姓名年籍詳卷）所組成3人以上、以實施詐
    術為手段而具有持續性、牟利性之有結構性組織（下稱本案
    詐欺集團），並分擔收取他人提供之金融機構帳戶存摺、提
    款卡、網路銀行帳號及密碼等資料、帶同他人辦理金融機構
    帳戶設定及申辦電信門號預付卡、看管提供該等資料之他人
    等工作，而參與本案詐欺集團之犯罪組織。乙○○知悉石○彰
    係12歲以上未滿18歲之少年，仍於參與期間內，與「金元寶
    」、「項霸」、「Lynn」及石○彰等本案詐欺集團成員共同
    意圖為自己不法之所有，基於3人以上詐欺取財及一般洗錢
    之犯意聯絡，先由「項霸」、石○彰與有意提供金融機構帳
    戶資料之蘇正旭（所涉部分經臺灣南投地方法院以110年度
    審金訴字第53號審理中）接洽，蘇正旭遂於111年7月3日某
    時，在臺中市○○區○○路00○0號，將其所申辦中國信託商業銀
    行帳號000000000000號帳戶（下稱中信銀行帳戶）等金融機
    構帳戶之存摺、提款卡、網路銀行帳號及密碼等資料均交付
    石○彰、乙○○後輾轉交付「金元寶」，再由石○彰、乙○○於11
    0年7月5日某時至110年7月8日某時之期間偕同蘇正旭住在「
    金元寶」承租之臺中市西屯區烈美街某日租套房、臺中市中
    區三民路2段某賓館予以看管，藉以避免蘇正旭於本案詐欺
    集團成員使用前揭金融機構帳戶之際逕自為掛失上開金融機
    構帳戶資料等行為；另由「Lynn」於110年7月2日某時起多
    次傳送訊息聯繫丙○○，佯稱可投資比特幣獲利云云，致丙○○
    陷於錯誤，而於110年7月6日14時10分許至110年7月14日14
    時10分許之期間，在臺中市南屯區某處
　　，將新臺幣（下同）合計290萬元匯入不詳成員指示之若干
    金融機構帳戶（其中150萬元係於110年7月8日15時36分許匯
    入中信銀行帳戶），本案詐欺集團遂共同詐得該等款項，隨
    後不詳成員即將上開款項均轉帳及提領殆盡，以此輾轉利用
    前揭金融機構帳戶、匯出詐得款項後再予隱匿之方式，製造
    金流斷點，從而隱匿上開詐欺特定犯罪所得之去向。嗣丙○○
    察覺有異而報警處理，始悉上情。
二、案經丙○○訴由臺中市政府警察局刑事警察大隊報告臺灣臺中
    地方檢察署檢察官偵查起訴。
    理    由
一、證據能力
　㈠證人即告訴人丙○○、證人石○彰、蘇正旭於警詢時之證述
　　，對被告乙○○而言，均非係在檢察官或法官訊問程序時所為
    證述，依組織犯罪防制條例第12條第1項中段，俱不得作為
    認定被告違反組織犯罪防制條例之證據，惟被告所涉其他非
    屬組織犯罪防制條例之罪部分，則不受上開特別規定之限制
    ，仍得依刑事訴訟法相關規定決定其得否作為證據（最高法
    院103年度台上字第2915號判決意旨參照）。
　㈡除上開警詢證述不得採為證明被告違反組織犯罪防制條例之
    證據外，本判決以下所引用被告以外之人於審判外之陳述，
    檢察官、被告均不爭執其證據能力，且迄至言詞辯論終結前
    亦未聲明異議，本院審酌上開陳述作成之情況並無違法不當
    之情形或證明力明顯過低之瑕疵，爰依刑事訴訟法第159條
    之5第1項及第2項，認均得為證據。
二、認定犯罪事實所憑證據及理由
　　上開犯罪事實，業據被告於警詢、偵訊及本院審理中坦承不
    諱（見偵卷第18至22、95至97頁、本院卷第63頁），另有各
    該金融機構帳戶交易明細查詢資料、匯款申請書、投資網頁
    擷圖、存摺封面及內頁交易明細各1份附卷可佐（見偵卷第5
    5至75頁）；本案3人以上共同詐欺取財及一般洗錢等部分則
    另有告訴人、證人石○彰、蘇正旭於警詢時之證述可佐（見
    偵卷第27至31、39至42、47至49頁），足認被告上開任意性
    自白應與事實相符，堪予採信。是本案事證已臻明確，被告
    所為上開犯行堪以認定，應予依法論科。
三、論罪科刑
　㈠被告參與本案詐欺集團後共同所為本案加重詐欺取財及一般
    洗錢犯行，係被告參與本案詐欺集團所為最先繫屬於法院之
    案件，其所犯參與犯罪組織罪自應於本案論罪並與本案加重
    詐欺取財及一般洗錢犯行論以想像競合（最高法院109年度
    台上字第3945號判決意旨參照）。是核被告所為，係犯組織
    犯罪防制條例第3條第1項後段參與犯罪組織罪、洗錢防制法
    第14條第1項一般洗錢罪及刑法第339條之4第1項第2款3人以
    上共同詐欺取財罪。被告與「金元寶」、「項霸」、「Lynn
　　」及石○彰等其他成員間，就上開3人以上共同詐欺取財及一
    般洗錢犯行具有犯意聯絡及行為分擔，應論以共同正犯。被
    告就本案犯行應如前述論以參與犯罪組織罪、3人以上共同
    詐欺取財罪及一般洗錢罪之想像競合犯，依刑法第55條前段
    ，從一重論以3人以上共同詐欺取財罪。公訴意旨雖未列明
    被告等人除收取蘇正旭交付之前揭金融機構帳戶資料等舉止
    外，尚有上開共同看管蘇正旭之情形，惟此部分與前揭經起
    訴部分具有事實上一罪關係，為起訴效力所及，本院自應併
    予審理，附此敘明。
　㈡被告行為時係成年人，石○彰當時則係少年，而被告知悉石○
    彰係少年乙節，業據被告於本院準備程序時自承在卷（見本
    院卷第40頁），則被告仍與之共同為上開3人以上共同詐欺
    取財犯行，自應依兒童及少年福利與權益保障法第112條第1
    項前段加重其刑。被告就所犯一般洗錢罪，原應依兒童及少
    年福利與權益保障法第112條第1項前段加重其刑，另被告於
    偵查及審判中皆自白上開參與犯罪組織犯行，原亦應依組織
    犯罪防制條例第8條第1項後段減輕其刑，又被告於偵查及審
    判中均自白上開一般洗錢犯行，原復應依洗錢防制法第16條
    第2項減輕其刑，而本案係從一重論以上開3人以上共同詐欺
    取財罪，為予適度評價，爰於本判決後述依刑法第57條科刑
    時一併衡酌此部分各該加重及減輕其刑事由。
　㈢爰審酌被告參與本案詐欺集團共同為上開犯行，並分擔前揭
    工作，法治觀念薄弱，所為造成告訴人受騙而損失前揭財物
    非微，應予非難，另考量被告與少年共同實施一般洗錢犯行
    符合上開兒童及少年福利與權益保障法加重其刑規定之情狀
　　，被告於偵查及審判中均自白全部犯行，則已符合上開組織
    犯罪防制條例及洗錢防制法減輕其刑規定之情狀，惟未與告
    訴人達成和解或予以賠償等節，參以被告之素行，其所受教
    育反映之智識程度、就業情形、家庭經濟及生活狀況等一切
    情狀（見本院卷第64頁），暨當事人及告訴人對於科刑之意
    見，量處如主文所示之刑，以示懲儆。
四、保安處分
　　被告雖係以一行為觸犯上開參與犯罪組織、3人以上共同詐
    欺取財及一般洗錢等罪，依刑法第55條前段從一重以3人以
    上共同詐欺取財罪處斷而為科刑，業如前述，原須審酌是否
    依組織犯罪防制條例第3條第3項宣告刑前強制工作，惟該規
    定業經司法院大法官釋字第812號解釋以該規定就受處分人
    之人身自由所為限制違反憲法比例原則及憲法明顯區隔原則
    之要求，與憲法第8條保障人身自由之意旨不符，而宣告該
    規定應自該解釋公布之日即110年12月10日起失其效力，故
    本案無從依該規定對被告宣告強制工作。
五、沒收
　㈠被告為本案犯行已取得未扣案1萬元，業據被告於本院審理中
    自承在卷（見本院卷第63至64頁），爰依刑法第38條之1第1
    項前段、第3項予以宣告沒收，併予宣告於全部或一部不能
    沒收或不宜執行沒收時，追徵其價額。
　㈡被告等人共同為上開犯行固如前述詐得合計290萬元，且該等
    款項均已經轉帳及提領殆盡；惟該等款項均未扣案，被告復
    於警詢時供稱對於上開款項之去向毫無所悉（見偵卷第21頁
    ），核其所述內容尚合於一般詐欺集團之分工情形，而依卷
    存事證亦不足以認定被告對此具有事實上之共同處分權限，
    是尚無從就此對被告為沒收或追徵之諭知（最高法院104年
    度台上字第3937號判決意旨參照）。
　㈢被告等人共同為上開犯行時固使用前揭金融機構帳戶資料及
    可供彼此聯繫之不詳設備，惟本院審酌該等物品並未扣案，
    前揭金融機構帳戶應均已經通報警示，可供聯繫之設備則為
    日常生活中所常見，倘予沒收或追徵，對於沒收制度所欲達
    成或附隨之社會防衛無何助益，欠缺刑法上重要性，爰依刑
    法第38條之2第2項，均不予宣告沒收及追徵。
據上論斷，應依刑事訴訟法第299條第1項前段，組織犯罪防制條
例第3條第1項後段，洗錢防制法第14條第1項，兒童及少年福利
與權益保障法第112條第1項前段，刑法第11條前段、第28條、第
339條之4第1項第2款、第55條前段、第38條之1第1項前段、第3
項，刑法施行法第1條之1第1項，判決如主文。
本案經檢察官林樹蘭提起公訴，檢察官甲○○到庭執行職務。
中　　華　　民　　國　　111 　年　　11　　月　　8 　　日
                  刑事第十五庭  審判長法  官  曹錫泓
                                      法  官  江健鋒
                                      法  官  陳怡秀
以上正本證明與原本無異。
如不服本判決應於收受送達後20日內向本院提出上訴書狀，並應
敘述具體理由；其未敘述上訴之理由者，應於上訴期間屆滿後20
日內向本院補提理由書（均須按他造當事人之人數附繕本）「切
勿逕送上級法院」。
告訴人或被害人如不服判決，應備理由具狀向檢察官請求上訴，
上訴期間之計算，以檢察官收受判決正本之日起算。
　　　                    　書記官  陳亭卉
中　　華　　民　　國　　111 　年　　11　　月　　8 　　日
   
附錄本案論罪科刑法條：
組織犯罪防制條例第3條第1項後段
發起、主持、操縱或指揮犯罪組織者，處三年以上十年以下有期
徒刑，得併科新臺幣一億元以下罰金；參與者，處六月以上五年
以下有期徒刑，得併科新臺幣一千萬元以下罰金。但參與情節輕
微者，得減輕或免除其刑。

刑法第339條之4第1項第2款
犯第三百三十九條詐欺罪而有下列情形之一者，處一年以上七年
以下有期徒刑，得併科一百萬元以下罰金：
一、冒用政府機關或公務員名義犯之。
二、三人以上共同犯之。
三、以廣播電視、電子通訊、網際網路或其他媒體等傳播工具，
    對公眾散布而犯之。
前項之未遂犯罰之。

洗錢防制法第14條第1項
有第二條各款所列洗錢行為者，處7年以下有期徒刑，併科新臺
幣5百萬元以下罰金。
前項之未遂犯罰之。
前二項情形，不得科以超過其特定犯罪所定最重本刑之刑。